【裁判字號】    99,易,2541
【裁判日期】    990923
【裁判案由】    詐欺
【裁判全文】
臺灣臺中地方法院刑事判決              99年度易字第2541號
聲  請  人  臺灣臺中地方法院檢察署檢察官
被      告  丙○○
上列被告因詐欺案件，經檢察官聲請簡易判決處刑（聲請案號：
99年度偵字第2807號），本院認不宜以簡易判決處刑改依通常程
序審理，判決如下：
    主    文
本件免訴。
    理    由
一、公訴意旨詳如聲請簡易判決處刑書所載(如附件)。
二、按案件曾經判決確定者，應諭知免訴之判決，並得不經言詞
    辯論為之，刑事訴訟法第三百零二條第一款、第三百零七條
    定有明文。又訴訟上所謂一事不再理之原則，關於實質上一
    罪或裁判上一罪，亦均有其適用，最高法院六十年臺非字第
    七七號亦著有判例可資參照。
三、訊據被告丙○○對其於民國九十七年十一月四日申辦000
    0000000號門號之SIM卡一張後，旋將該張SIM卡交予
    真實姓名年籍不詳之人之事實坦承不諱，並辯稱：伊當時因
    經濟困難，需要錢，看到報紙上有手機換現金之廣告，乃撥
    打電話與對方聯絡，對方即叫伊去辦手機再將SIM卡交予他
    們。伊記得九十七年十一月四日當天伊申辦二張SIM卡，且
    係同時將該二張SIM卡交予對方等語。經查：
(一)被告對於本件聲請簡易判決刑書所載之幫助詐欺犯行，已於
    偵查中坦承不諱，復有如聲請簡易判決刑書證據清單所載之
    證據可資佐證，足認被告於偵查中之自白確與事實相符，堪
    可採信。
(二)本件聲請簡易判決書另認：「三、另被告雖辯稱：本案之行
    動電話0000000000號與另案之行動電話門號00
    00000000號係同一天申請並交付給通訊行云云。經
    查，被告另將其所申請之行動電話門號000000000
    0號SIM卡，提供予真實姓名年籍不詳之詐欺集團成員使用
    之幫助詐欺犯行，業經臺灣臺中地方法院九十八年度豐簡字
    第六七五號判決有期徒刑二月確定在案，有該案判決書在卷
    可按。惟本案之行動電話門號0000000000號係被
    告於九十七年十一月四日申請，而上開行動電話門號000
    0000000號係被告於九十七年十二月五日申請，此有
    行動電話服務申請書及通聯調閱查詢單在卷可稽。該二支行
    動電話之申請日期明顯不同，故被告所辯:係同一天申請並
    交給賴姓通訊行人員云云，應不足採信。是本案行動電話門
    號0000000000號SIM卡應係被告於不詳時間，另
    行交付予詐欺集團成員使用，而非與上開行動電話門號00
    00000000號同時交付之事實，應可定認。故本案被
    告幫助詐欺犯行，非上開確定判決效力所及，...。」等語
    ，固非無見。
(三)然查，被告於九十九年二月八日偵查中即辯稱：00000
    00000號門號SIM卡是伊申辦，伊第一天去的時候寫很
    多資料，那次共辦了三支手機，伊不是分開申請，是同一天
    申請等語(見九十九年度偵字第二八○七號偵查卷第十六至
    十八頁)。再查，被告確有於九十七年十一月四日申辦本案
    0000000000號門號SIM卡一張及另案(即後述之臺
    灣板橋地方法院九十八年度簡字第二九四五號刑事判決) 之
    0000000000號SIM卡各一張乙節，業據被告於本
    院訊問時供陳屬實，並有上開二門號之申請書各一份在卷可
    稽(分別見臺灣高雄地方法院檢察署九十八年度偵字第三七
    ○六一號偵查卷影卷第八頁及本院九十九年度中簡字第九五
    四號刑事卷第三五頁)。且被告因提供其另於九十七年十二
    月十五日申辦之0000000000號電話SIM卡及上開
    其於九十七年十一月四日申辦之0000000000號SI
    M卡各一張予詐騙集團成員供作詐欺取財犯行之用，而經臺
    灣板橋地方法院於九十八年六月二十六日以九十八年度簡字
    第二九四五號判處有期徒刑三月，並於同年九月十五日確定
    在案；及因於九十七年十二月五日將其所申辦之00000
    00000號SIM卡提供予真實姓名不詳之「小賴」，並為
    「小賴」所屬之詐欺集團做為詐欺取財工具，而經本院於九
    十八年十二月三十一日以九十八年度中簡字第二九九七號判
    處有期徒刑四月確定等節，亦有臺灣板橋地方法院九十八年
    度簡字第二九四五號刑事判決、本院九十八年度中簡字第二
    九九七號刑事判決及臺灣高等法院被告前案紀錄表各一份在
    卷可參，並經本院調取臺灣板橋地方法院九十八年度簡字第
    二九四五號刑事案卷核且無訛，堪足認定。又被告於本院訊
    問時既供陳：伊當時因經濟困難，需要錢，看到報紙上有手
    機換現金之廣告，乃撥打電話與對方聯絡，對方即叫伊去辦
    手機再將SIM卡交予他們。伊記得九十七年十一月四日當天
    伊申辦二張SIM卡，且係同時將該二張SIM卡交予對方等語。
    參以本案之0000000000號門號SIM卡及另案00
    00000000號SIM卡，確均係被告於九十七年十一月
    四日申辦；雖該二支行動電話SIM卡之申辦地點，一為位於
    臺中市○○區○○路八七巷九二號之宸裕國際有限公司(即
    臺灣大哥大0000000000號SIM卡部分)，一為臺中
    市○○區○○路上之威寶電信臺中中清特約服務中心(即本
    案0000000000號門號SIM卡部分)，有上開二份門
    號申請書在卷可憑，則被告既係因見前揭廣告，缺錢為申辦
    手機換錢而於同日接續於臺中市內申辦該二個不同電信公司
    之手機門號SIM卡，則其辯稱係同時將該二門號交予對方等
    語，即尚在常情之內，復查無其他積極證據足認被告此部分
    辯解有何不足採信情事，是被告辯稱：伊係同時將該二個門
    號SIM卡交予對方等語，應堪信為真實。
(四)綜上所述，被告既係於九十七年十一月四日申辦本案000
    0000000號門號SIM卡及另案(即臺灣板橋地方法院九
    十八年度簡字第二九四五號)之0000000000號SIM
    卡各一張後，同時交予詐騙集團成員供作該詐欺集團成員共
    同欺取財之用，則被告本案犯行與臺灣板橋地方法院九十八
    年度簡字第二九四五號刑事判決之犯行間，即核係以一個幫
    助行為，觸犯數個幫助詐欺取財罪，侵害數法益，具有想像
    競合犯之裁判上一罪關係，揆諸前揭說明，被告本案犯行應
    為臺灣板橋地方法院九十八年度簡字第二九四五號刑事確定
    判決之既判力所及，本案爰不經言詞辯論，逕予諭知免訴之
    判決。
據上論斷，應依刑事訴訟法四百五十二條、第三百零二條第一款
、第三百零七條，判決如主文。
中    華    民    國    99    年    9     月    23    日
                  刑事第十一庭審判長法  官林慧英
                                    法  官廖純卿
                                    法  官江奇峰
以上正本證明與原本無異。
如不服本判決應於收受判決後10日內向本院提出上訴書狀，並應
敘述具體理由；其未敘述上訴理由者，應於上訴期間屆滿後20日
內向本院補提理由書（均須按他造當事人之人數附繕本）「切勿
逕送上級法院」。
                                   書記官  江慧貞
中    華    民    國    99    年    9     月    23    日
附件
臺灣臺中地方法院檢察署檢察官聲請簡易判決處刑書
                                       99年度偵字第2807號
    被      告  丙○○  男  21歲（民國○○年○○月○日生）
                        住臺中縣東勢鎮○○路保安巷9號
                        （另案在臺灣臺中監獄執行中）
                        國民身分證統一編號：Ｚ000000000號
上列被告因詐欺案件，業經偵查終結，認為宜聲請以簡易判決處
刑，茲將犯罪事實及證據並所犯法條分敘如下：
           犯罪事實
一、丙○○依一般社會通見，可預見提供自己行動電話門號SIM
    卡供他人使用，將可能淪為他人用以進行詐欺取財之工具，
    仍基於幫助詐欺取財之犯意，於民國97年11月4日，在位於
    臺中市○區○○路2-27號之威寶電信臺中中清特約服務中心
    ，申請行動電話門號0000000000號SIM卡1張後，於不詳時間
    、地點，交付予真實姓名年籍不詳之詐欺集團成員使用，以
    此方式幫助他人從事詐欺犯行。該詐騙集團成員取得上開
    SIM卡後，竟意圖為自己不法之所有，於97年12月17日上午9
    時許，使用上開門號撥電話給乙○○，自稱係乙○○之外甥
    女周雅雯，並佯稱：「阿舅，我有一些事情需要處理，阿舅
    你可以匯5萬元給我嗎」，致乙○○陷於錯誤，於同日上午
    10時28分許，在位於臺北縣五股鄉之五股德音郵局，匯款3
    萬元至宋仁瑞（另經臺灣高雄地方法院檢察署移送臺灣高雄
    地方法院併辦審理）所有臺灣郵政股份有限公司林園郵局，
    帳號00000000000000號帳戶內。嗣乙○○察覺有異，報警處
    理後始查獲上情。
二、案經乙○○訴由高雄縣政府警察局林園分局報告臺灣高雄地
    方法院檢察署檢察官呈請臺灣高等法院檢察署核轉本署偵辦
    。
          證據並所犯法條
 一、證據清單:
 ┌─────────────┬─────────────┐
 │     證         據        │      待   證   事   實   │
 ├─────────────┼─────────────┤
 │1、被告丙○○於偵訊時之供 │1、被告確實曾申請行動電話 │
 │   述                     │   門號0000000000號SIM卡1 │
 │2、威寶電信股份有限公司行 │   張之事實               │
 │   動電話服務申請書及暢打 │2、該行動電話係於97年11月 │
 │   專案同意書             │   4日，在位於臺中市北屯區│
 │                          │   中清路2-27號之威寶電信 │
 │                          │   臺中中清特約服務中心申 │
 │                          │   辦之事實。此部分與被告 │
 │                          │   所辯係在臺中市○○街之 │
 │                          │   某通訊行申辦之事實，明 │
 │                          │   顯不符，故被告此部分所 │
 │                          │   辯，不足採信           │
 ├─────────────┼─────────────┤
 │1、被害人乙○○於警詢之指 │被害人乙○○確實遭詐騙，而│
 │   訴                     │於97年12月17日10時許，匯款│
 │2、郵政國內匯款執據、宋仁 │3萬元之金額至宋仁瑞所有設 │
 │   瑞所有帳號0000000000000│於臺灣郵政股份有限公司林園│
 │   3 號之開戶資料影本及歷 │郵局帳號00000000000000號帳│
 │   史交易清單、行動電話門 │戶中之事實                │
 │   號0000000000號之通聯調 │                          │
 │   閱查詢單、臺北縣政府警 │                          │
 │   察局蘆洲分局德音派出所 │                          │
 │   受理刑事案件報案三聯單 │                          │
 │   、受理各類案件紀錄表、 │                          │
 │   受理詐騙帳戶通報警示簡 │                          │
 │   便格式表               │                          │
 │                          │                          │
 │                          │                          │
 │                          │                          │
 └─────────────┴─────────────┘
 二、所犯法條
     按被告以幫助詐欺取財之意思，參與詐欺取財罪之構成要件
     以外之行為，核係犯刑法第339條第1項詐欺取財罪嫌之幫助
     犯。請依同法第30條第2項規定，按正犯之刑減輕之。
 三、另被告雖辯稱：本案之行動電話0000000000號與另案之行動
     電話門號0000000000號係同一天申請並交付給通訊行云云。
     經查，被告另將其所申請之行動電話門號0000000000號SIM
     卡，提供予真實姓名年籍不詳之詐欺集團成員使用之幫助詐
     欺犯行，業經臺灣臺中地方法院98年度豐簡字第675號判決
     有期徒刑2月確定在案，有該案判決書在卷可按。惟本案之
     行動電話門號0000000000號係被告於97年11月4日申請，而
     上開行動電話門號0000000000號係被告於97年12月5日申請
     ，此有行動電話服務申請書及通聯調閱查詢單在卷可稽。該
     2 支行動電話之申請日期明顯不同，故被告所辯:係同一天
     申請並交給賴姓通訊行人員云云，應不足採信。是本案行動
     電話門號0000000000號SIM卡應係被告於不詳時間，另行交
     付予詐欺集團成員使用，而非與上開行動電話門號
     0000000000 號同時交付之事實，應可定認。故本案被告幫
     助詐欺犯行，非上開確定判決效力所及，應可另行追訴，附
     此敘明。
 三、依刑事訴訟法第451條第1項聲請逕以簡易判決處刑。
     此  致
 臺灣臺中地方法院
 中    華    民    國    99    年    2     月    28    日
                               檢  察  官  甲 ○ ○
 本件正本證明與原本無異
 中    華    民    國    99    年    3     月    9     日
                               書  記  官  葉 雅 菱
 附錄本案所犯法條全文
 中華民國刑法第339條
 （普通詐欺罪）
 意圖為自己或第三人不法之所有，以詐術使人將本人或第三人之
 物交付者，處5年以下有期徒刑、拘役或科或併科1千元以下罰金
 。
 以前項方法得財產上不法之利益或使第三人得之者，亦同。
 前二項之未遂犯罰之。

司法院資訊處製作；財團法人民間司法改革基金會備份。
